臺灣嘉義地方法院刑事判決　　　　　　100年度交易字第291號
公　訴　人　臺灣嘉義地方法院檢察署檢察官
被　　　告　陳同和
選任辯護人　曾錦源律師
上列被告因過失傷害案件，經檢察官聲請簡易判決處刑（100 年
度調偵字第305 號），本院嘉義簡易庭認不宜簡易判決處刑（原
案號：100 年度嘉交簡字第896 號），改為通常程序，因被告就
被訴事實為有罪之陳述，爰不經通常程序，逕以簡式審判程序，
判決如下：
    主  文
陳同和從事業務之人，因業務上之過失傷害人致重傷，處有期徒
刑陸月，如易科罰金，以新臺幣壹仟元折算壹日。
    犯罪事實及證據名稱
一、犯罪事實：
    陳同和係中華郵政股份有限公司郵務士，負責搬運郵件及輪
    流駕駛郵務車收取郵件、招攬客戶，駕駛車輛為其附隨業務
    ，於民國100  年2 月24日下午4  時5 分許，駕駛車牌號碼
    2650-DW 號貨車外出收取郵件及招攬客戶，沿嘉義市○○街
    自東往西方向行駛，行經嘉義市○○路與保健街交岔路口，
    欲左轉進入忠孝路時，原應注意汽車行駛時，駕駛人應注意
    車前狀況，並隨時採取必要之安全措施，且汽車行經行人穿
    越道，遇有行人穿越時，無論有無交通指揮人員指揮或號誌
    指示，均應暫停讓行人先行通過，且依當時天候晴，日間自
    然光線，柏油路面乾燥、無缺陷、無障礙物、視距良好，別
    無其他不能注意之情事，適有行人王淑玲與其同向行走在該
    交岔路口行人穿越道上，正在穿越忠孝路時，陳同和竟疏未
    注意及此，貿然駕車左轉而未暫停讓行人王淑玲先行，其駕
    駛之上開車輛因而與行人穿越道上之行人王淑玲發生碰撞，
    致王淑玲受有頭部外傷併右側挫傷性腦膜下腔出血、左側頭
    骨骨折及腦膜上腔出血等傷害，經送醫診治後，仍有吞嚥困
    難、左側肢體偏癱、左側肢體無法自主活動、左肩、左肘及
    左手手指關節活動度部分受限，無法自行翻身或坐起，無法
    獨立坐穩，無法站立或走，日常生活完全仰賴他人照料，仰
    賴他人轉位及輪椅活動等情形，已臻至於身體有重大難治之
    重傷害程度。陳同和於肇事後，在偵查犯罪機關知悉犯人前
    ，向到場處理之員警自首其為肇事者，並靜候裁判。
二、程序部分：
    本件被告陳同和所犯為死刑、無期徒刑、最輕本刑為3 年以
    上有期徒刑以外之罪，被告於準備程序中均就被訴事實為有
    罪之陳述，經法官告知簡式審判程序之旨，並聽取公訴人、
    被告之意見後，認為適宜，依刑事訴訟法第273  條之1 第1
    項規定，裁定進行簡式審判程序。又刑事訴訟法第159 條第
    1 項規定：被告以外之人於審判外之言詞或書面陳述，除法
    律有規定者外，不得作為證據。惟同條第2 項例外規定：法
    院以簡式審判程序，不適用之。故本件不適用傳聞排除法則
    有關限制證據能力之相關規定。並得依同法第310 條之2 之
    準用同法第454 條之規定製作略式判決書，僅需記載犯罪事
    實、證據名稱及應適用之法條，並得以簡略方式為之。
三、證據名稱：
(一)、上揭犯罪事實，業據代行告訴人王怡雯於警詢及偵查中指訴
    明確（見警卷第2 頁至第3 頁、100 年度偵字第3495號卷第
    8 頁、100 年度調偵字第260 號卷第12頁），復有道路交通
    事故現場圖、道路交通事故調查報告表(一)、(二)、現場照片、
    診斷證明書3 張，被告於警詢、偵查及本院訊問時對於上情
    亦坦承不諱（見警卷第1 頁至第1 頁背面、第4 頁、第7 頁
    至第9 頁、第11頁至第13頁、100 年度調偵字第305 號卷第
    9 頁背面至第11頁、100 年度調偵字第260 號卷第12頁至第
    13 頁 、100 年度偵字第3495號卷第8  頁至第9  頁、本院
    100 年度嘉交簡字第896 號卷第8 頁至第9 頁、本院100 年
    度交易字第291 號卷第16頁至第17頁、第22頁、第25頁），
    是被告上揭自白均核與事實相符，應堪採信。
(二)、按稱重傷者，謂下列傷害：(1) 毀敗或嚴重減損一目或二目
    之視能。(2) 毀敗或嚴重減損一耳或二耳之聽能。(3) 毀敗
    或嚴重減損語能、味能或嗅能。(4) 毀敗或嚴重減損一肢以
    上之機能。(5) 毀敗或嚴重減損生殖之機能。(6) 其他於身
    體或健康，有重大不治或難治之傷害，刑法第10條第4 項定
    有明文。又刑法第10條第4 項第4 款所稱毀敗一肢以上之機
    能，係指肢體因傷害之結果完全喪失其效用者而言（參見最
    高法院69年度臺上字第5089號判決要旨）。另刑法第10條第
    4 項第四款所謂毀敗一肢以上之機能，係指一肢以上之機能
    完全喪失其效用而言，又毀敗一肢以上之機能既設有專款規
    定，則傷害四肢之重傷，自以有被毀敗之情形為限，同項第
    6 款所規定其他於身體或健康，有重大不治或難治之傷害，
    即不包括傷害四肢在內（最高法院84年度臺上字第2600號判
    決意旨參照）。被害人王淑玲確因本件車禍受有頭部外傷併
    右側挫傷性腦膜下腔出血、左側頭骨骨折及腦膜上腔出血等
    對於身體、健康有重大難治之傷害，經診治後，迄今仍有吞
    嚥困難、左側肢體偏癱、左側肢體無法自主活動，左肩、左
    肘及左手指關節活動度部分受限，無法自行翻身或坐起，無
    法獨立坐穩，無法站立或走，日常生活完全仰賴他人照料，
    仰賴他人轉位及輪椅活動，該病患左上肢及左下肢之機能嚴
    重喪失，經復健治療2 個月無改善等情，有上開診斷證明書
    及秀傳醫療社團法人秀傳紀念醫院（以下稱秀傳紀念醫院）
    100 年11月23日明秀（醫）字第1001206  號函（見本院100
    年度嘉交簡896 號卷第24頁）等附卷可稽，揆之前揭說明，
    被害人王淑玲因腦部之傷害，自案發迄今已接受近8 月之醫
    療，仍遺存有上揭左上、下肢體機能嚴重喪失之情形，顯見
    被害人王淑玲所受傷害縱經相當之診治，亦已達難以治癒之
    重傷害乙節，實堪認定。秀傳紀念醫院固認被害人王淑玲之
    情形可能符合刑法第10條第4 項第4 款之規定，惟依上揭說
    明，該款規定係針對肢體即四肢傷害而有毀敗或嚴重減損一
    肢以上機能而言，然本件被害人王淑玲之肢體機能嚴重喪失
    ，並非因其肢體受傷所致，乃是腦部受傷而導致，故本件被
    害人王淑玲所受傷害致重傷之情形，應屬刑法第10條第4 項
    第6 款所稱「其他於身體或健康，有重大不治或難治之傷害
    」始為允洽。依上說明，足認被害人王淑玲因本件交通事故
    所受之傷害，已達其他於身體、健康，有重大難治傷害之重
    傷害程度。
(三)、按汽車行駛時，駕駛人應注意車前狀況，並隨時採取必要之
    安全措施；汽車行經行人穿越道，遇有行人穿越時，無論有
    無交通指揮人員指揮或號誌指示，均應暫停讓行人先行通過
    ，分別為道路交通安全規則第94條第3 項、第103 條第2 項
    所明定。被告駕駛車牌號碼2650-DW 號小貨車，行經案發地
    點之行人穿越道時，本應注意汽車行駛時，駕駛人應注意車
    前狀況，並隨時採取必要之安全措施；又汽車行經行人穿越
    道，遇有行人穿越時，無論有無交通指揮人員指揮或號誌指
    示，均應暫停讓行人先行通過，而依當時天氣晴，日間自然
    光線，柏油路面乾燥、無缺陷亦無障礙物，視距良好，並無
    不能注意之情事，此有前揭道路交通事故調查報告表在卷可
    佐，被告應注意上揭規定，而未能盡其注意義務，先行暫停
    讓被害人王淑玲先行通過，而撞及正行走於上開地點之人行
    穿越道之被害人王淑玲，被告之駕駛行為自有過失甚明。又
    本件交通事故經臺灣省嘉雲區區車輛行車事故鑑定委員會鑑
    定結果亦認：陳同和駕駛自小貨車，行經行車管制號誌交岔
    路口，左轉未注意車前狀況，撞及沿行人穿越道穿越道路之
    行人，為肇事原因；行人王淑玲，無肇事原因，此有臺灣省
    嘉雲區車輛行車事故鑑定委員會100年7月15日嘉雲鑑000000
    0 字第1005802444號函及所附鑑定意見書（見100 年度調偵
    字第260 號卷第7 頁至第8 頁）存卷可參，益徵被告確有上
    開過失無訛。另被害人王淑玲因此受有前揭重傷害情形，業
    如前述，被告之上開過失駕駛行為與被害人王淑玲之重傷害
    間，具有相當因果關係，亦足資認定。
(四)、被告辯護人雖為被告辯稱，被害人王淑玲案發當天至嘉義基
    督教醫院看診，有優先使用嘉義基督教醫院設置天橋穿越馬
    路之義務，被害人王淑玲未行走天橋，而行走行人穿越道，
    其就本件交通事故之發生亦與有過失云云。惟查，案發地點
    南方雖有嘉義基督教醫院設置之天橋溝通該院於嘉義市○○
    路二側之院區，使醫院內之醫護人員或病患方便往來於二側
    院區，但此為嘉義基督教醫院所私設，其目的在於方便醫護
    人員或病患往來該院院區，該院固未阻止非至該院就診之公
    眾通行，但並非一般公眾均有權主張任意通行該天橋以穿越
    馬路，畢竟該天橋並非政府機關所設置之公共設施，亦非道
    路交通安全規則第134 條第1 款所明文之人行天橋，被害人
    王淑玲茍於案發當日至嘉義基督教醫院看診，固有權利使用
    該天橋，非謂其因此即有義務非行走該天橋穿越嘉義市○○
    路不可，而不得行走政府機關設置於肇事地點交岔路口之行
    人穿越道穿越馬路，更何況，肇事地點之交岔路口行人穿越
    道本即由政府機關依據交通法規設置於該處，供一般公眾通
    行者，被害人王淑玲選擇通行肇事交岔路口之行人穿越道，
    符合道路交通安全規則第134 條第1 款之規定，並無任何違
    規之處，亦無其他違反道路交通安全規則之情形，其對本件
    車禍之發生，要無任何過失行為可言，辯護人上開辯解，顯
    然無據，難謂可採。
(五)、從而，本件事證已臻明確，被告上開犯行，洵堪認定，自應
    依法論科。
四、論罪科刑之理由：
(一)、按刑法第276條第2項所謂之業務，係指個人基於其社會地位
    繼續反覆所執行之事務，其主要部分之業務固不待論，即為
    完成主要業務所附隨之準備工作與輔助事務，亦應包括在內
    （最高法院71年臺上字第1550號、89年臺上字第8075號判例
    意旨參照）。查被告自69年起，即受僱中華郵政股份有限公
    司，其案發時係在公司擔任郵務士，所駕駛貨車是中華郵政
    股份有限公司之公務車執行外勤工作，外出收取包裹及招攬
    客戶，該公司郵務士分為內、外勤，7 天至10天輪調1 次，
    內勤是在郵局裡搬運郵件，外勤則是駕駛汽車外出收取郵件
    及招攬客戶等節（見本院卷第17、25頁），業據被告於本院
    訊問時供述明確，則被告有駕駛貨車外出收取郵件及招攬客
    戶之必要，足徵駕駛貨車確與被告從事之主要業務具有直接
    、密切之關係，為完成主要業務所附隨之準備工作與輔助事
    務，從而駕駛車輛即屬被告之附隨業務，乃竟於駕駛貨車執
    行收取郵件、招攬客戶之業務時，過失肇事致被害人王淑玲
    因而受重傷，核係犯刑法第284 條第2 項後段之過失傷害致
    重傷害罪。聲請簡易判決處刑書認被告係觸犯刑法第284 條
    第1 項前段之過失傷害罪嫌，疏未慮及被告駕駛貨車係其附
    隨業務，為從事業務之人，且被害人王淑玲所受傷害已達重
    傷害程度，容有未洽，惟二者均係因過失而造成他人傷害之
    基本社會事實同一，依刑事訴訟法第300 條規定變更起訴法
    條。
(二)、被告行經行人穿越道不依規定讓行人優先通行，因而致人受
    傷，就上揭所犯刑法第284 條第2 項後段之業務過失傷害致
    重傷罪，應依道路交通管理處罰條例第86條第1 項之規定加
    重其刑。
(三)、又被告於肇事後，在嘉義市警察局員警到場處理時，仍留在
    現場，並主動向前來現場處理人員承認為肇事人等情，有嘉
    義市○○○道路交通事故肇事人自首情形紀錄表在卷可憑（
    見警卷第6 頁），則被告於其犯罪行為未為有偵查權限之機
    關發覺前，即自首犯行並不逃避裁判等情，至堪認定，而該
    當自首之要件，依刑法第62條前段之規定，減輕其刑，並先
    加重後減輕之。
(四)、本院審酌，被告前有公共危險前科，有臺灣高等法院被告前
    案紀錄表在卷可稽，素行非佳，案發時駕駛車輛，未注意車
    前狀況，及暫停讓行人先行，即逕行左轉，致撞擊行走於人
    行穿越道之被害人王淑玲，使被害人王淑玲受有重傷害，且
    尚未與被害人王淑玲或代行告訴人和解，完全賠償被害人王
    淑玲所受之損害，殊不可取，且犯罪所生損害重大，惟被告
    犯後坦承犯行，態度良好，雖未能與代行告訴人或被害人王
    淑玲達成和解，但於案發後已先給付被害人王淑玲新臺幣（
    下同）18或19萬元，而強制責任險部分亦已理賠被害人王淑
    玲1,746,829 元，業據代行告訴人、辯護人及保險公司人員
    陳述明確，使被害人王淑玲能獲得妥適之醫療及照護，且多
    次聲請調解，積極處理賠償事宜，足見被告是有賠償被害人
    之誠意，僅因代行告訴人所要求之和解金額高達1,200 萬元
    ，而保險公司僅能再支付30萬元，僱主中華郵政股份有限公
    司亦僅願依其內部規定，給付250 萬元，仍與代行告訴人要
    求之金額差距甚大，被告無力負擔此差額，致遲未能與代行
    告訴人或被害人王淑玲和解成立，代行告訴人請求之賠償金
    額甚鉅，並非被告本身所能單獨負擔，因此無法將未能達成
    和解之不利益完全歸諸被告承擔，就此提高被告之刑責，亦
    非合理，告訴代理人固表示請求判處被告有期徒刑7 月，然
    此求刑明顯係因被告與代行告訴人或被害人王淑玲無法成立
    和解，而希望被告以入監服刑方式加以懲罰，被告並非無和
    解之誠意已如前述，雙方未能達成和解，亦非被告一方主觀
    上不願賠償之故，且如因此令被告入監服短期自由刑，非但
    難以收刑罰教化受刑人之目的，反而使被告流於短期自由刑
    之弊，尚非允洽，暨被告為高職畢業，教育程度不低，擔任
    郵務士，有正當工作及固定收入，已婚，子女均已成年等一
    切情狀，量處如主文所示之刑，並諭知易科罰金之折算標準
    。另被告辯護人以被告並非沒有和解意願與行動，請求本院
    依刑法第59條規定酌減其刑。惟刑法第59條所定減輕其刑，
    以犯罪之情狀顯可憫恕，宣告法定最低度之刑猶嫌過重者，
    始有其適用，最高法院61年臺上字第1781號著有判例可資參
    照，被告是否有和解之意願及行動，屬被告犯罪後之態度是
    否良好，應屬刑法第57條第10款科刑輕重之標準，尚非刑法
    第59條所定「犯罪情狀顯可憫恕」之要件，本件被告復查無
    其他情輕法重、可堪憫恕之情形，就辯護人所述上情，本院
    亦已加以審酌後，量處被告如主文所示之刑，不宜再為重複
    評價，再依刑法第59條規定酌減其刑。從而，本院認為量處
    被告有期徒刑6 月是適當的處置，不宜再依刑法第59條之規
    定酌減其刑。又辯護人雖請求宣告被告緩刑，惟本件審究被
    告迄未能與代行告訴人或被害人王淑玲達成和解，獲得代行
    告訴人或被害人王淑玲之原諒，且被害人王淑玲所獲得含強
    制汽車責任保險金之理賠，是否能完全填補告訴人因本件車
    禍事故所受財產上及非財產上之損害（如醫療費用、增加生
    活需要費用、減少勞動能力損失、慰撫金等損害），尚非無
    疑。是斟酌上開各情，本院認不宜宣告緩刑，附此敘明。
五、應適用之法律：
(一)、刑事訴訟法第273 條之1 第1 項、第299 條第1 項前段、第
    300條、第310 條之2 、第454 條。
(二)、道路交通管理處罰條例第86條第1 項，刑法第284 條第2 項
    後段、第62條前段、第41條第1 項前段，刑法施行法第1 條
    之1 第1 項、第2 項前段。
本案經檢察官陳則銘到庭執行職務。
中    華    民    國  100     年    12    月    27    日
                  刑事第三庭    法  官  李秋瑩
以上正本證明與原本無異。
如不服本判決應於收受判決後10日內向本院提出上訴書狀，並應
敘述具體理由；其未敘述上訴理由者，應於上訴期間屆滿後20日
內向本院補提理由書（均須按他造當事人之人數附繕本）「切勿
逕送上級法院」。告訴人或被害人如對於本判決不服者，應具備
理由請求檢察官上訴，其上訴期間之計算係以檢察官收受判決正
本之日期為準。
中    華    民    國  100     年    12    月    27    日
                                書記官  劉英芬
附錄本案論罪科刑法條全文：
中華民國刑法第284條
（過失傷害罪）
因過失傷害人者，處6 月以下有期徒刑、拘役或5 百元以下罰金
，致重傷者，處1 年以下有期徒刑、拘役或5 百元以下罰金。
從事業務之人，因業務上之過失傷害人者，處1 年以下有期徒刑
、拘役或1 千元以下罰金，致重傷者，處3 年以下有期徒刑、拘
役或2 千元以下罰金。